臺灣高等法院刑事裁定　　　　　　　　　　　　　　九十三年度聲再字第四一五號
　　再審聲請人　臺灣高等法院檢察署檢察官
　　受判決　人　甲○○
　　　　　　　　乙○○
右列聲請人因受判決人毀損案件，對於本院九十二年度上易字第一二七九號，中華民
國九十三年四月六日第二審確定判決（八十九年度易字第五四三號，起訴案號：臺灣
宜蘭地方法院檢察署八十九年度偵字第二二二四號），聲請再審，本院裁定如左：
    主  文
再審之聲請駁回。
    理  由
一、按無罪之判決確定後，於訴訟上或訴訟外自白，或發現確實之新證據，足認其有
    應受有罪判決之犯罪事實者，固得依刑事訴訟第四百二十二條第二款規定，為受
    判決人之不利益聲請再審。又按刑事訴訟法第四百二十條第一項第六款所稱發見
    確實之新證據，除須具有該證據可認為確實足以動搖原確定判決而對受判決人為
    有利之判決之「確實性」特性外，尚須具備該證據係在事實審法院於判決前即已
    存在，因未經發見，不及調查斟酌，或審判時未經注意，至其後始行發見之「新
    規性」特質，二者均不可或缺，倘未兼備上開學理上所謂「確實性」與「新規性
    」之二種再審新證據之特性，即不能據為再審之原因，最高法院八十六年度台抗
    字第四七七號判例可資參照。又刑事訴訟法第四百二十條第一項第六款所謂發見
    確實之新證據，係指該項證據在事實審法院判決前已經存在，為法院及當事人所
    不知，不及調查斟酌，至其後始行發見，且就新證據本身形式上觀察，無顯然之
    瑕疵，毋須經過調查，可認為足以動搖原確定判決者而言；且所謂確實之新證據
    ，固非以絕對不須經過調查程序為條件，但必須可認為確實足以動搖原確定判決
    而為受判決人有利之判決者為限，倘受判決人因對有利之主張為原審所不採，事
    後提出證明，以圖證實在原審前所為有利之主張為真實，據以聲請再審，該項證
    據既非判決後所發見，顯難憑以聲請再審，最高法院八十四年度台抗字第六十五
    號判決、五十年台抗字第一○四號判例足資參照。
二、本件聲請再審意旨略以：被告即受判決人甲○○、乙○○因毀損案件，經本院九
    十二年度上易字第一二七九號判決以並無證據可證明被告甲○○將石灰加入德龍
    企業股份有限公司（簡稱德龍公司）生產之石粉內，該石粉已達毀損喪失效用之
    程度，不得論以被告等二人毀損之犯行，而撤銷第一審所為有罪判決，並改為被
    告甲○○、乙○○無罪之諭知，惟上開判決確定後，因發見確實之新證據，足認
    被告等二人應受有罪之判決，依法聲請再審，其理由為：（一）、德龍公司之客
    戶長宏油漆有限公司（簡稱長宏公司）、通陽塗料有限公司（簡稱通陽公司）分
    別出具退貨證明書指稱：「因德龍公司所提供的石粉原料酸鹼值過高，從八十九
    年六月十六日至八十九年八月四日止，總共退給德龍公司石粉二百噸」、「敝公
    司於八十九年六月起至八月，向龍德石粉工廠購買重質碳酸鈣，用於生產建築用
    補土，有異常現象，在市場上損失慘重，以致於退貨總計四十六噸整」，而被告
    甲○○於警詢中自承總共去德龍石粉廠倒石灰四次，即八十九年七月二十五日、
    七月底、八月三日、八月八日各一次，兩者時間相符，至甲○○所稱八十九年七
    月二十五日起始至德龍石粉廠倒石灰一節亦未必絕對真實，八十九年七月二十五
    日前德龍石粉廠生產之石粉有異常，亦難謂絕對與被告等無關，原判決未參酌德
    龍公司客戶之證言，即以八十九年七月二十五日德龍石粉廠生產之石粉已有異常
    為由，即認未必源於甲○○之行為，即有可議；（二）、原判決理由另謂：「該
    批原置於原料筒之原料，經以水從原料入口注入沖洗曬乾後繼續使用，業據高銘
    石於原審陳明在卷，足徵該批原料並未因甲○○投入石灰而毀壞或失其效用」等
    情。然查，高銘石於臺灣宜蘭地方法院訊問時證稱：「我們發現甲○○倒石灰後
    ，隔天早上問警員，警員說已經採證完畢，我們就用水從原料入口處用水沖洗，
    等沖洗完曬乾後，石頭還可以繼續用」等語，按甲○○係以石灰粉倒入石粉製造
    之原料入口處，石粉之原料即「石頭」，石粉原料入口處大部分均堆滿大小石頭
    ，其上堆積石灰，在未混合磨碎前，用水沖淨，去除石頭上之石灰粉，當可再當
    石粉材料使用，此與被告等承認長期以石灰加入石材，有無致生產之石粉品質異
    常等判斷，應無關連，原判決此項立論有誤；（三）、原判決理由又謂：「混入
    石灰之成品復未扣案鑑定是否已達毀壞或喪失其效用之程度，自亦無從被告甲○
    ○該次行為已達毀損既遂行為」等情。然查，高銘石於宜蘭地方法院訊問時稱：
    「被破壞之石粉成品共被客戶退回三七七‧九噸，全部堆存於工廠中」等語，而
    本案毀損是否既遂，應在於石灰產品之用途係客戶購買混合「樹脂」製成「快乾
    披土」之用。石粉（碳酸鈣CaCO3）加入石灰（氫氧化鈣CaOH2）後混合研磨之成
    品，不但變質，發生異常之酸鹼值過高情形，其加入樹脂後之成品快乾披土黏度
    明顯降低，足見石粉加入石灰後混合研磨之成品對於樹脂具有明確之破壞力。原
    審以石粉「顆粒太粗顏色過黑」為原因向主管機關函查，與德龍公司客戶所證真
    意係指石粉之異常為「酸鹼值過高」不同，原審之函查內容顯然有誤。且高銘石
    於本院訊問時係稱：德龍公司只生產石粉，被告係稱生產石粉外，還有石灰，而
    石灰狹義言係指產自石灰石的氧化鈣或生石灰，廣義言係指形式眾多之生石灰、
    熟石灰或水硬石灰，而「氧化鈣」係指生石灰，熟石灰則稱為「氫氧化鈣」，兩
    者截然不同，原審竟以「碳酸鈣與CaO」混合研磨後之結果如何向礦物局函查顯
    然有誤，是以礦物局復函為據論斷，殊不可採；（四）、德龍公司於原判決確定
    後之九十三年八月六日，檢具石灰、樹脂、油漆填土，送請經濟部標準檢驗局試
    驗，其試驗項目係分別以樹脂八公克加入石粉四十六公克，再加入蒸餾水三十公
    克（該數字係快乾披土之合成比例，係由客戶長宏公司提供），試驗結果其標準
    值在二十五度C狀況下，酸鹼值為七‧一，黏度為九十八KU。然後在樹脂、蒸餾
    水比例不變情況下，分別以石粉二十三公克、三十四‧五公克及石灰二十三公克
    、十一‧五公克混合試驗結果，其酸鹼值分別為十一‧四、十一‧七，黏度分別
    為八十八KU、八十五KU；又在樹脂、蒸餾水比例不變情況下，僅加入石灰四十六
    公克情況下，試驗結果其酸鹼值為十一‧二，黏度為七十五KU。由上揭試驗報告
    結果得知石粉混入石灰研磨後之產品必然產生變質，對於樹脂也引起顯著化學變
    化，亦即酸鹼值隨之異常升高，產品黏度明顯降低，此為「新證據」，應調查而
    原審未及調查，被告等二人行為，已造成德龍公司及其客戶產品嚴重瑕疵，原審
    認屬毀損未遂，顯有可議等語，爰依刑事訴訟法第四百二十二條第二款、第四百
    二十九條之規定提出聲請，並提出大美百科全書影本四紙、經濟部標準檢驗局試
    驗報告一份為新證據。
三、按本院上開確定判決係以本件無積極證據證明被告甲○○於八十九年七月二十五
    日、七月底、八月三日、八月八共四次，前往德龍公司石粉廠倒石灰之行為，已
    達使該公司所生產之石粉毀壞之程度。經查：（一）、依前開退貨證明書所載，
    早於被告甲○○自承開始倒入石灰日期（八十九年七月二十五日）前，德龍公司
    產品已有異常現象，則自八十九年六月起至七月二十五日止間，被告是否曾至德
    龍公司石粉廠傾倒石灰一事，是否因此使得該公司之石灰達於毀損之程度，尚無
    法僅以前開退貨證明書得到證明，如須再傳喚被告或其他之證人，尚需費時日，
    此項證據方法未達顯然足以動搖原有罪確定判決程度，揆之前開說明，難認屬於
    刑事訴訟法第四百二十二條第二款所規定之新證據；（二）、聲請再審意旨（二
    ）、（三）部分，均係對原確定判決認定事實及證據取捨加以爭執，且就形式上
    加以觀察，亦非足以動搖原確定判決而足認被告應受有罪判決之情形；（三）、
    原確定判決係於九十三年四月六日判決，並於同日確定，惟再審聲請人提出之經
    濟部標準檢驗試驗報告，乃德龍公司於同年八月六日向經濟部標準檢驗局申請試
    驗，於同年年九月一日完成該試驗，有該試驗報告一紙附卷可稽，並非事實審法
    院判決前已經存在之證據，與刑事訴訟法第四百二十二條第二款規定之要件不合
    。至於聲請人另提出之大美百科全書影本四紙，乃有關石灰之意義及其性質暨水
    溶液中酸鹼相對強度之資訊，並非本案之直接證據，亦非不經調查程序即足以動
    搖本件原確定判決之新證據。綜上所述，再審聲請人聲請再審意旨，核與刑事訴
    訟法第四百二十二條第二款規定之得聲請再審要件均不相符，本件再審之聲請為
    無理由，應予駁回。
四、據上論斷，應依刑事訴訟法第四百三十四條第一項，裁定如主文。
中　　　華　　　民　　　國　　九十三　　年　　　十　　　月　　三十  　　日
                              臺灣高等法院刑事第二十庭
                                  審判長法  官  趙  功  恆
                                        法  官  李  春  地
                                        法  官  鄧  振  球
右正本證明與原本無異。
不得抗告。
                                        書記官  洪  秋  帆
中　　　華　　　民　　　國　　九十三　　年　　 十二 　　月　　　七　　　日
